最高法院民事判決　　　　　　　九十六年度台上字第三九一號
上　訴　人　澳門振富貿易公司
法定代理人　王鐘鳴
訴訟代理人　蔡瑞麟律師
被 上訴 人　捷安訊科技股份有限公司
法定代理人　甲○○
上列當事人間請求返還貨款事件，上訴人對於中華民國九十五年
五月十六日台灣高等法院第二審判決（九十五年度上字第一七一
號），提起上訴，本院判決如下：
    主  文
原判決除假執行部分外廢棄，發回台灣高等法院。
    理  由
本件原審將第一審所為上訴人勝訴判決廢棄，改判駁回其訴，無
非以：上訴人主張伊於民國九十三年一月十四日透過訴外人方位
技研股份有限公司（下稱方位公司）傳真向被上訴人訂購DAB M-
OUDLE 二千件（下稱系爭貨物），單價美金四十四點二三三元，
付現金則總價為美金八萬七千五百八十一元，交貨日期為當天，
交貨地點為伊公司所在地，並約定需嚴守交貨地點、日期，否則
伊得無條件取消訂單，賣方即被上訴人應負一切損失賠償責任。
該訂購單經被上訴人確認後回傳，伊即委由方位公司將貨款新台
幣二百九十五萬一千九百二十九元匯入被上訴人帳戶。詎被上訴
人未依約將系爭貨物如期交付，竟由第三人領取，致伊受有損失
，伊自得依上開約定解除契約，爰依民法第二百五十九條第一、
二款之規定，求為命被上訴人應如數返還貨款及加計法定遲延利
息之判決。然查兩造訂購單手寫特別註明為「CIF 澳門」，則買
賣標的物之風險於賣方交運貨物後即歸買方承擔，被上訴人既已
依通常之運送方式將貨物交運澳門立基貨運有限公司，並將運輸
資料通知當時訂購單之聯絡人，即已完成交付系爭貨物之義務，
且該貨物危險負擔並已移轉予上訴人，至該貨物於運抵澳門後遭
第三人領取，與被上訴人無關，應由上訴人自行承擔危險，上訴
人據以解除系爭契約，顯屬無據等語，為其判斷之基礎。
惟按訴訟代理人之代理權有無欠缺，為法院應依職權調查之事項
。又當事人於訴訟未經合法代理者，其判決當然違背法令，民事
訴訟法第四百六十九條第四款定有明文。本件上訴人於原審並未
委任律師為訴訟代理人進行訴訟，雖有廖雅雯律師到庭，惟迄未
提出委任書，其訴訟代理權難謂無欠缺，即難認上訴人於原審訴
訟中已經合法代理。原審不察，遽以廖雅雯律師為訴訟代理人進
行訴訟而為判決，其判決即屬當然違背法令。上訴論旨，指摘原
判決為不當，求予廢棄，非無理由。
據上論結，本件上訴為有理由。依民事訴訟法第四百七十七條第
一項、第四百七十八條第二項，判決如主文。
中　　華　　民　　國　九十六　年　　二　　月　 十四 　日
                      最高法院民事第七庭
                          審判長法官  劉　福　來
                                法官  黃　秀　得
                                法官  吳　謀　焰
                                法官  李　寶　堂
                                法官  鄭　傑　夫
      本件正本證明與原本無異
                                      書  記  官
中　　華　　民　　國　九十六　年　　三　　月　　八　　日
                                                      Ｑ
